【裁判字號】    98,交聲,2084
【裁判日期】    981030
【裁判案由】    聲明異議
【裁判全文】
臺灣高雄地方法院交通事件裁定        98年度交聲字第2084號
原處分機關  交通部公路總局高雄區監理所
異  議  人
即受處分人  值築營造有限公司
                    統一編號：.
代  表  人  甲○○
上列異議人因聲明異議案件，對於交通局交通部公路總局高雄區
監理所98年7 月6 日所為之處分（原處分：高監自裁字第裁80-Z
EP026986號），聲明異議，本院裁定如下：
    主  文
異議駁回。
    理  由
一、聲明異議意旨略以：異議人即受處分人（下稱受處分人）值
    築營造有限公司所有之車牌號碼3465-UM 號自小貨車，於民
    國97年10月18日17時55分許，行經高速公路岡山收費站南下
    第11車道，因未申裝e 通機而未依規定繳費，而受原處分機
    關裁處最高額新臺幣（下同）6 千元罰鍰，惟因受處分人並
    未收到補繳通知單及舉發通知單，且上開通知單亦未轉送至
    其於高雄仁武郵局租用之郵政信箱，致未能於應到案前日前
    繳納罰緩，其送達程序不合法，因而認為原處分違法，故依
    法聲明異議，請求撤銷原處分，改以裁處最低額3 千元之罰
    鍰等語。
二、按汽車行駛於應繳費之公路、橋樑、隧道或輪渡，不依規定
    繳費者，處汽車所有人或駕駛人新臺幣3 千元以上6 千元以
    下罰鍰，並追繳欠費，道路交通管理處罰條例第27條第1 項
    定有明文。又交通部臺灣區○道○○○路局為辦理電子收費
    申裝及欠費追繳作業，依據「公路通行費徵收管理辦法」（
    以下簡稱本辦法）相關規定訂定「交通部臺灣區○道○○○
    路局電子收費申裝及欠費追繳作業注意事項」（以下簡稱注
    意事項）；依本辦法第15條規定，用路人不依規定繳費者，
    營運單位應依用路人不同之欠費行為，依本局（指高速公路
    局）查明之車籍資料，製發「補繳通行費及作業處理費通知
    單」，追繳通行費並加收作業處理費用；用路人應於通知單
    所列之繳費期限內完成補繳程序，逾期未繳納則移送相關警
    察單位依法處理，交通部臺灣區○道○○○路局電子收費申
    裝及欠費追繳作業注意事項第1 條、第13條第1 項、第17條
    第3 項分別定有明文。
三、又處理違反道路交通管理事件，有關文書送達之程序，準用
    行政程序法送達之規定，違反道路交通管理事件統一裁罰基
    準及處理細則第5 條定有明文。另行政程序法中對於文書送
    達，於應受送達人之住居所、事務所或營業所為之。但在行
    政機關辦公處所或他處會晤應受送達人時，得於會晤處所為
    之；於應送達處所不獲會晤應受送達人時，得將文書付與有
    辨別事理能力之同居人、受僱人或應送達處所之接收郵件人
    員；又送達不能依前2 條規定為之者，得將文書寄存送達地
    之地方自治或警察機關，並作送達通知書2 份，1 份黏貼於
    應受送達人住居所、事務所、營業所或其就業處所門首，另
    1 份交由鄰居轉交或置於該送達處所信箱或其他適當位置，
    以為送達。前項情形，由郵政機關為送達者，得將文書寄存
    於送達地之郵政機關。寄存機關自收受寄存文書之日起，應
    保存3 個月，行政程序法第72條第1 項、第73條第1 項、第
    74條分別定有明文。
四、經查:
(一)受處分人所有之車牌號碼3465-UM 號自小貨車於前揭時、地
    ，因行駛於應繳費之公路，不依規定繳費，經催繳後又未能
    於期限內補繳，而受內政部警政署國道高速公路警察局舉發
    ，原處分機關因而裁處受處分人6 千元罰鍰等情，業經受處
    分人之代表人甲○○於本院審理時陳述明確（見本院卷第34
    至36頁），並有交通部公路總局高雄區○○○○○道路交通
    管理事件裁決書、內政部警政署國道公路警察局舉發違反道
    路交通管理事件通知單各1 份以及上開車輛之通行照片1 張
    在卷可稽（見本院卷第7 、11、12頁），此部分事實應堪認
    定。
(二)本件受處分人申請登記之車籍地址為高雄縣仁武鄉烏林村南
    興巷21號1 樓，有車號查詢汽車車籍1 紙在卷可稽（見本院
    卷第23頁）。另遠通電收股份有限公司受交通部臺灣區○道
    ○○○路局之委託，寄發高速公路通行費補繳通知單，以及
    內政部警政署國道高速公路警察局寄發之舉發通知單，均交
    由郵政機關向受處分人之上開車籍地址為送達，惟因未獲會
    晤本人，且當時亦無其他有辨別事理能力之同居人、受僱人
    或應送達處所之接收郵件人員代為收受，嗣郵政機關分別於
    97年11月26日、98年3 月2 日依法將文書寄存於當地之高雄
    仁武郵局，以為送達等情，有內政部警政署國道高速公路警
    察局送達證書、高速公路局委託遠通電收公司辦理電子收費
    業務送達證書各1 份在卷足憑（見本院卷第13、30頁），依
    前揭規定，上開補繳通知單及舉發通知單均已生合法送達效
    力。
(三)受處分人另辯稱：其已向高雄仁武郵局申請租用郵政信箱使
    用，則高雄仁武郵局自應主動將上開補繳通知單及舉發通知
    單轉送至其郵政信箱云云。而本件受處分人於97年6 月18日
    申請租用高雄郵局第52-11 號郵政信箱，並於98年10月2 日
    退租，有查詢信箱承租資料、專用信箱租用變更登記申請書
    及專用信箱登記卡各1 份附卷可佐（見本院卷第44至46頁）
    ，是受處分人辯稱其曾向高雄仁武郵局申請租用郵政信箱等
    情，並非虛妄，固堪採信。至於高雄仁武郵局是否應主動將
    寄至高雄縣仁武鄉烏林村南興巷21號1 樓之信件轉投至受處
    分人租用之郵政信箱乙節，經本院向中華郵政股份有限公司
    高雄郵局函詢後，該局函覆以「依郵政營業規章『郵件投遞
    』相關規定：郵件投遞應按郵件封面所書地址投遞；查上開
    公司（按：即受處分人）未辦理郵件改投改寄，郵局依規定
    不主動轉投郵件至其申設之郵政信箱。」等語，此有中華郵
    政股份有限公司高雄郵局98年10月12日高營字第0982002628
    號函文1 份在卷可稽（見本院卷第43頁），亦即本件受處分
    人既未向其申請租用郵政信箱之郵局另辦理改投或改寄郵件
    之手續，則為寄存送達之郵局自無義務將寄至高雄縣仁武鄉
    烏林村南興巷21號1 樓之郵件轉投至受處分人申設之郵政信
    箱，故受處分人此部分辯解，尚無可採。從而，受處分人所
    有之上開車輛於前揭時、地，因行駛於應繳費之公路，不依
    規定繳費，經催繳後又未能於期限內補繳，其違規行為明確
    ，應依法裁罰。
五、綜上所述，受處分人所有車牌號碼3465-UM 號自小貨車，於
    上揭時、地，有「汽車行駛於應繳費之公路不依規定繳費」
    之違規行為，而補繳通知書及舉發通知單經合法送達於受處
    分人後，受處分人仍未於指定之期限內繳納費用，原處分機
    關依道路交通管理處罰條例第27條第1 項規定以及違反道路
    交通管理事件統一裁罰基準表之相關內容，裁處受處分人罰
    鍰新臺幣6 千元，於法並無不合，故本件異議並無理由，應
    予駁回。
六、據上論斷，應依道路交通案件處理法第19條，裁定如主文。
中    華    民    國    98    年    10    月    30    日
                        交通法庭  法  官  陳芸珮
以上正本證明與原本無異。
如不服本裁定，應於收受送達後5 日內向本院提出抗告狀。
中    華    民    國    98    年    10    月    30    日
                                  書記官  蔡淑貞


司法院資訊處製作；財團法人民間司法改革基金會備份。
